【裁判字號】    89,上訴,580
【裁判日期】    890211
【裁判案由】    公共危險
【裁判全文】
臺灣高等法院臺中分院刑事判決                    八十九年度上訴字第五八號
    上  訴  人  臺灣台中地方法院檢察署檢察官
    被      告  辛○○
    指      定
    辯  護  人  本院公設辯護人  己○○
右上訴人因被告公共危險案件，不服台灣台中地方法院中華民國八十九年二月十一日
第一審判決（民國八十八年度訴字第二四八六號，起訴案號：台灣台中地方法院檢察
署民國八十八年度偵字第二三二０一號），提起上訴，本院判決如左：
    主      文
上訴駁回。
    理      由
一、本案經本院審理結果，認第一審判決認被告辛○○被訴公共危險之事實不能證明
    而諭知被告無罪，並無不當，應予維持，並引用第一審判決書記載之證據及理由
    （如附件）。
二、上訴人即檢察官（以下簡稱檢察官）上訴意旨以被告犯罪事實，已據被告供明在
    卷，並有現場勘驗之錄影帶及被告身上有打火機一只扣案可稽諸語而憑以指摘
    原判決不當，但查原審法院已於判決理由欄敘明判決被告無罪之憑據，本院參酌
  本案除被告之自白外，尚無其他積極證據足資證明被告確有檢察官所指之犯行，
    此外，檢察官在本院未提出其他不利於被告之證據，其上訴意旨猶執前詞據以指
    摘原判決不當，為無理由，應予駁回。
三、被告經合法傳喚，無正當之理由無故不到庭，爰不待其陳述，逕行判決，併予敘
    明。
四、據上論斷，應依刑事訴訟法第三百七十一條、第三百七十三條、第三百六十八條
    判決如主文。
本案經檢察官王寧懷到庭執行職務。
中      華      民      國    八十九     年      七       月     二十   日
                                  臺灣高等法院臺中分院刑事第十庭
                                        審判長法  官  林  照  明
                                              法  官  蕭  廣  政
                                              法  官  李  寶  堂
右正本證明與原本無異。
檢察官得上訴，被告不得上訴。
如不服本判決應於收受送達後十日內向本院提出上訴書狀，其未述上訴之理由者並
得於提起上訴後十日內向本院補提理由書（均須按他造當事人之人數附繕本）。
                                              書記官  蕭  玉  真
中   華      民      國    八十九     年      七       月    二十一  日
附件：
臺灣臺中地方法院刑事判決                      八十八年度訴字第二四八六號
    公  訴  人  臺灣臺中地方法院檢察署檢察官
    被      告  辛○○  男三十八歲（民國○○年○月○日生）
                        住台中市○○區○○里○○路九巷一八號
                        身分證統一編號：Ｂ一二六五九五六五號
    指定辯護人  本院公設辯護人  賴忠杰
右列被告因公共危險案件，經檢察官提起公訴（八十八年度偵字第二三二○一號），
本院判決如左：
    主      文
辛○○無罪。
    理      由
一、公訴意旨略以：被告辛○○素行不良，前曾有妨害兵役、竊盜、侵占等犯罪紀錄
    （尚未構成累犯），竟又基於概括之犯意，以其所有之打火機一只為工具，自民
    國八十八年十一月十一日起至八十八年十一月十五日止之深夜或凌晨時分，連續
    在台中市之第二市場、合作市場、建國市場及第三市場等處，以打火機點燃紙箱
    等方法，企圖放火燒燬未有人在之市場攤位，幸均經消防隊及時灌救而未釀成大
    禍，嗣於八十八年十一月二十四日上午九時許，經警在台中市第二市場內見被告
    辛○○之行跡可疑，因而加以仔細盤查始行查獲，並扣得被告辛○○所有供放火
    用之打火機一只，案經台中市警察局第一分局報告偵辦；因認被告辛○○涉犯刑
    法第一百七十四條第一項之放火罪嫌云云。
二、按犯罪事實應依證據認定之，無證據不得推定其犯罪事實，刑事訴訟法第一百五
    十四條定有明文。而刑事訴訟法上所謂認定犯罪事實之證據，係指足以認定被告
    確有犯罪行為之積極證據而言，該項證據自須適合於被告犯罪事實之認定，始得
    採為斷罪資料，最高法院二十九年上字第三一０五號著有判例。又認定犯罪事實
    所憑之證據，無論係直接證據或間接證據，其為訴訟上之證明，須於通常一般之
    人均不致有所懷疑，而得確信其為真實之程度者，始得據為有罪之認定，倘其證
    明尚未達到此一程度，而有合理之懷疑存在，復無其他調查途徑可尋，法院即應
    為無罪之判決，最高法院七十六年台上字第四九八六號著有判例。
三、公訴人認被告辛○○涉有上開罪嫌，無非係以被告辛○○於警訊中對其放火燒燬
    市場之行為已供述甚詳，並有其帶領警員前往縱火處指認之錄影帶一捲可證，而
    於八十八年十二月十三日之偵查中，被告辛○○供承其於警訊中確有承認，警訊
筆錄亦有看過，內容確照其所說記載，再參諸被告辛○○能夠明確指認失火之處
    所，顯然被告辛○○去有放火燒市場攤位之行為，雖被告辛○○供稱曾遭警察打
    嘴巴，然既無傷痕可供驗證，於臺灣臺中地方法院檢察署內勤檢察官偵訊時亦未
    陳明投訴，且無法指認係何人所為，是其所為片面無據之說詞尚難採信，況證人
    即查獲之警員陳學良亦到庭證稱：查獲當天其向被告辛○○盤問市場縱火案時，
    被告辛○○即跪下承認縱火，並帶路勘查各縱火處，及扣得縱火用之打火機等語
    ，益證被告辛○○確有在各市場攤位縱火之不法行為，是被告辛○○所辯，顯係
    事後飾卸之詞，不足採信，此外，復有被害人戊○○、乙○○○、庚○○、丁○
    ○、甲○○、子○○、壬○○、丙○○、癸○○等人之警訊筆錄及台中市消防局
    之火災調查報告書影本附卷可稽等，資為論據。
四、訊據被告辛○○堅持否認有何縱火之犯行，辯稱：伊未曾在市場放火，員警盤查
    當天，伊下跪係要求警員不要打他，警員說要打死伊，逼迫伊承認，伊害怕之下
    才於警訊筆錄中承認並簽名，警員還答允給予金錢及工作，伊才肯合作承認縱火
    ，現場指認起火點亦係應警員之指示而為，當時現場之民眾亦無法指認伊，伊確
    實不知道起火點，亦未放火等語，以資為辯。
五、經查：
    （一）證人陳學良證稱：「（問：現任何職？案發經過？）大誠分駐所警員，查
          獲當天早上在第二市場，碰到被告，我就出示證件，與被告閒聊，被告就
          說我老實講，但請你放過我，被告並當場跪下，之後帶我到第二市場的縱
          火點，確定之後才將他帶回偵訊，事先我也不知道起火點，被告沒有否認
          ，製作簡單筆錄之後，再度帶回現場，並有錄音、錄影，第一份筆錄是我
          製作，被告部分是自由陳述，被告沒有受到刑求，到現場時被告一直都很
          合作，起火點都是被告指認的，打火機是在被告口袋裡查獲的，查獲當時
          ，被告身上並沒有任何香煙，被告身上沒有煙味，當時有五至七位警員到
          現場，我們是告訴他將來出來之後，如有任何困難，可找我們幫忙，並沒
          有說要給他錢，現場表演時，被告一直很配合。整個過程都是被告自己承
          認的，縱火點我們根本不知道，我們絕對沒有刑求。」等語，被告辛○○
          雖提出刑求之抗辯，然被告辛○○對於遭受刑求之詳細時間、地點、行為
          人等均未能具體指明，且被告辛○○於查獲當時及入所羈押之初，亦未經
          提出刑求抗辯，復未為驗傷之請求，而承辦檢察官當庭勘驗結果，亦未發
          現被告辛○○身上有何傷痕（參照八十八年度偵字第二三二○一號偵查卷
          第八七頁），本院經傳訊查獲員警即證人陳學良結果，復查無刑求之情形
          ，則被告廖傳所為刑求之抗辯，要難採信。
    （二）被告辛○○於警訊中所為之自白供述，業於偵查及本院審理中翻異前詞否
          認有何縱火之行為，而現場表演之錄影帶、錄音帶亦僅係等同於被告廖傳
          枝之自白供述，尚須有相當之補強證據，始足以認定被告辛○○有何警訊
          所供述之縱火行為；然被害人戊○○、乙○○○、庚○○、丁○○、朱昭
          雄、子○○、壬○○、丙○○、癸○○等人並無從指認被告辛○○確為市
          場縱火之人，又被告辛○○為警查獲當時所扣得之打火機一只，係一般抽
          煙之人隨身可能攜帶之物，被告辛○○攜帶打火機之行為，亦係事理之常
          ，縱被告辛○○為警查獲時並無香煙在身，而身體之手指、牙齒等部位上
          亦未發現有何長期吸煙之徵兆，惟攜帶打火機之原因行為，衡諸常情，亦
          不能直接認定其與縱火結果間有相當之關聯性；再者，證人陳學良亦指稱
          係盤查時被告辛○○親口告知而得之，僅屬傳聞證據之性質，被告辛○○
          既否認警訊自白之真實性，在無其他具體有力之佐證下，自難憑以認定被
          告辛○○之犯行。
    （三）綜上所陳，被告辛○○所辯，雖未經得證為真實，然現有跡證尚不足認定
          被告辛○○之縱火犯行。此外，復查無其他積極證據足資證明被告辛○○
          有何故意放火之犯行，其前揭犯罪應屬不能證明，揆諸首揭規定及判例意
          旨，爰為無罪判決之諭知。
據上論斷，應依刑事訴訟法第三百零一條第一項，判決如主文。
中      華      民      國      八十九      年    二    月      十一    日
                                臺灣臺中地方法院刑事第四庭
                                    法  官  巫  淑  芳
右正本證明與原本無異。
如不服本判決，應於判決送達後十日內向本院提出上訴狀，上訴於臺灣高等法院臺中
分院( 須附繕本 )。
                                    書記官
中      華      民      國      八十九      年    二    月      十一    日
                            Ｄ


司法院資訊處製作；財團法人民間司法改革基金會備份。
